【裁判字號】    89,台上,4769
【裁判日期】    890810
【裁判案由】    違反槍砲彈藥刀械管制條例
【裁判全文】
最高法院刑事判決                              八十九年度台上字第四七六九號
    上  訴  人  乙○○
                甲○○
右上訴人等因違反槍砲彈藥刀械管制條例案件，不服台灣高等法院台南分院中華民國
八十九年四月二十日第二審更審判決（八十九年度上更(二)字第六十八號，起訴案號：
台灣台南地方法院檢察署八十七年度偵字第一四五五二、一四七九六號），提起上訴
，本院判決如左：
    主  文
原判決關於甲○○部分撤銷，發回台灣高等法院台南分院。
其他上訴駁回。
    理  由
一撤銷發回（甲○○上訴）部分
本件原判決認定上訴人甲○○有多次犯罪前科，為有犯罪習慣之人，仍不知悔改，與
另行審理之張朝亮、已判決確定之乙○○，及綽號「紅毛」之不詳年籍成年男子，共
同基於為自己不法所有之犯意聯絡，預備持槍至台南市區強劫金飾加工業者，乃約定
於民國八十七年十二月十日晚間在高雄市漢神百貨公司前會合後，由乙○○駕駛ＯＣ
－六二二九號自用小客車，搭載張朝亮及綽號「紅毛」之男子，並帶具有殺傷力之
改造手槍一支（含彈匣）、子彈四顆及如原判決附表一所示之番刀（非槍砲彈藥刀械
管制條例所列管之刀械）等作案工具；上訴人甲○○則駕駛ＤＫ－○九八七號自用小
客車帶其所有如原判決附表二所示之作案工具相隨，於翌（十一）日凌晨二時十分
許，抵達預定作案地點即台南市○區○○路一段四八四巷二四四弄與永安街口附近，
由上訴人甲○○下車查看作案目標時，經警員發現而逮捕甲○○。乙○○、張朝亮及
「紅毛」等人則駕車逃逸，嗣因車速過快，撞及水泥護牆而受傷被捕，綽號「紅毛」
之男子則乘隙逃逸；警方當場在ＯＣ－六二二九號自用小客車上查獲前述改造手槍一
支、子彈四顆（驗鑑時試射二顆）及如原判決附表所示之物品等情。因而撤銷第一審
關於上訴人甲○○部分之判決，改判仍依牽連及想像競合關係，從一重論處上訴人甲
○○共同未經許可，持有可發射子彈具有殺傷力之改造手槍罪刑，固非無見。
惟查：(一)刑事訴訟法第九十五條第一款規定訊問被告，應先告知犯罪嫌疑及所犯所有
罪名，罪名經告知後，認應變更者，應再告知，立法目的，在使被告得以針對被訴罪
名，適切行使防禦權，並為有利辯明之機會，以維護訴訟程序之公正。本件檢察官起
訴認上訴人二人，無故持有改造手槍，涉犯槍砲彈藥刀械管制條例第十條第四項之罪
嫌，原審則認係犯同條例第十一條第四項之罪，則原審認定之罪名既有變更，依上開
規定，即應將變更後之罪名告知上訴人甲○○。但依原審審判筆錄記載，審判長仍僅
告知起訴罪名，並未將變更後之罪名告知（原審更(二)卷第一四一頁），致上訴人甲○
○能否針對變更後之罪名，適切行使防禦權，無憑懸揣，踐行之訴訟程序已難謂無瑕
疵可指。況原判決既已變更起訴法條，又未於理由內說明，復未引據刑事訴訟法第三
百條（此部分本院前次發回要旨即曾予以指正），亦有未當。(二)被告之自白，須非出
於強暴、脅迫、利誘、詐欺或其他不正之方法，且與事實相符者，始得採為證據，如
果被告之自白係出於不正之方法，並非自由陳述，即其取得自白之程序已非適法，則
不問自白內容是否確與事實相符，因其非係適法之證據，即不得採為判決基礎。本件
依原判決認定之事實，乙○○係因駕車逃逸，因車速過快而撞及路旁水泥護牆，致車
毀人傷，始為警逮捕等情。另依卷內資料，其於為警逮捕當時，亦確受有「右側顳葉
硬膜出血、顱底骨折、右側橈骨骨折、兩側下肢骨折」之傷（警卷(二)第十四頁），原
審詢以「當時警訊時，你頭腦清楚否﹖」時，其亦答稱：「我人在醫院，警員問什麼
，我不知道」（原審更(一)卷第一一一頁），已主張警訊當時，因受傷住院治療，所供
並非意識清醒下之任意性自白。另上訴人甲○○則主張警訊時遭受刑求，所供並非出
於任意性。原審對乙○○之上開主張未予調查，對甲○○部分，雖傳喚訊問製作其筆
錄之曾國川到庭，卻又未針對有無刑求一節予以訊問調查，率以曾國川供稱：「我作
的筆錄與被告（上訴人）講的都一樣，是照他們所講出來而寫的」（原審更(二)卷第一
一六頁），即謂「警員曾國川到庭證稱並無刑求之事」云云（原判決第三頁第十一行
），認甲○○刑求之主張為不可採，而遽採二人於警訊時之供述為主要判決基礎之一
，與證據法則亦難謂無違。甲○○上訴意旨指摘原判決違法，非無理由，此部分應認
仍有發回更審之原因。
二上訴駁回（乙○○上訴）部分
查上訴期間為十日，自送達判決後起算，刑事訴訟法第三百四十九條前段定有明文。
本件上訴人乙○○因違反槍砲彈藥刀械管制條例案件，經原審判決後，於民國八十九
年五月二日送達於上訴人收受，有送達證書附卷可按，其上訴期間，因上訴人押於
原審法院所在地之看守所，無在途期間可言，截至五月十二日即已屆滿，其期間之末
日又非星期日、紀念日、或其他休息日，乃竟延至六月二日始行提起上訴，顯已逾期
，其上訴自非合法，應予駁回。又本件雖係得上訴於第三審法院之案件，乃原判決正
本竟誤載為不得上訴，但按上訴期間乃不變期間，案件之得否提起第三審上訴，應以
法律之規定為準，不因記載錯誤而生變異，原判決正本之誤載，對當事人上訴權之行
使及不變期間之進行，並不生影響（本院二十九年上字第二一六二號判例參照），併
予明。
據上論結，應依刑事訴訟法第三百九十五條前段、第三百九十七條、第四百零一條，
判決如主文。
中      華      民      國    八十九    年      八      月      十      日
                              最高法院刑事第二庭
                                  審判長法官  莊  來  成
                                        法官  呂  潮  澤
                                        法官  謝  俊  雄
                                        法官  白  文  漳
                                        法官  蘇  振  堂
      右正本證明與原本無異
                                              書  記  官
中      華      民      國    八十九    年      八      月     十六     日


司法院資訊處製作；財團法人民間司法改革基金會備份。
